臺灣高等法院刑事判決
109年度原交上易字第14號
上  訴  人  
即  被  告  林秋連


選任辯護人  高大凱律師(法扶律師)
上列上訴人即被告因公共危險案件，不服臺灣宜蘭地方法院109
年度原交易字第9號，中華民國109年8月3日第一審判決（起訴案
號：臺灣宜蘭地方檢察署109年度偵字第869號），提起上訴，本
院判決如下：
    主  文
上訴駁回。
    事  實
一、林秋連明知服用酒類會導致反應遲鈍、注意力減低之結果，
    此時若駕駛動力交通工具行駛於道路上，肇事之機率及危險
    性均遠較一般未飲用酒類者高，將大幅提高肇事導致自己或
    他人受傷之危險，危害公眾安全甚鉅，於民國108年12月30
    日15時至17時30分許，在宜蘭縣大同鄉寒溪村某處飲用酒類
    後，在有血液中酒精濃度已達百分之0.05以上之情形，仍基
    於酒後駕駛動力交通工具之犯意，於同日18時許自宜蘭縣大
    同鄉寒溪村華興巷出發，騎乘車牌號碼000-0000號普通重型
    機車搭載胞妹林菊花欲返回住處，嗣於同日18時20分許行經
    宜蘭縣○○鄉○○巷○○○○○0號電線桿前時，因注意力及反應能力
    受體內酒精影響而降低，不慎自摔跌倒，造成其與林菊花均
    受有傷害，經警據報到場處理後將其送醫救治，並於同日19
    時40分許對其抽血檢驗酒精濃度，測得酒精濃度為每分公升
    261.1毫克（mg/dl），而查悉上情。
二、案經宜蘭縣政府警察局三星分局報告臺灣宜蘭地方檢察署檢
    察官偵查起訴。
    理  由
一、證據能力：
    本判決下述所引用上訴人即被告林秋連以外之人於審判外之
    陳述，檢察官、被告及辯護人於本院準備程序及審理時均未
    爭執該等證據之證據能力（見本院卷第62、107頁），且迄
    言詞辯論終結前亦未聲明異議，本院審酌前開證據資料作成
    時之情況，尚無違法不當及證明力明顯過低之瑕疵，而認為
    以之作為證據應屬適當，依刑事訴訟法第159條之5規定，均
    認有證據能力，至本判決所引用之其餘文書證據，並無證據
    證明係公務員違背法定程序所取得，亦無顯有不可信之情況
    ，且經本院於審理期日合法調查，該等證據自得作為本案裁
    判之資料。 
二、認定犯罪事實所憑證據及其理由：
    前揭犯罪事實，業據被告於警詢、偵訊、原審、本院準備程
    序及審理時均坦承不諱（見警卷第2至5頁、偵卷第27頁及反
    面、原審卷第58頁反面至59頁、88、92頁、本院卷第61、11
    2至113頁），核與證人林菊花於警詢、證人即承辦警員林智
    勝於原審審理時證述情節相符（見警卷第7至8頁、原審卷第
    90頁），並有宜蘭縣政府警察局三星分局寒溪派出所道路交
    通事故當事人酒精測定紀錄表（含羅東聖母醫院乙醇Ethyl 
    alchol檢驗報告）、道路交通事故現場圖、道路交通事故調
    查報告表(一)、(二)、羅東聖母醫院109年1月15日第000000
    000000000號診斷證明書各1紙、道路交通事故現場、人車倒
    地及車損照片18張、車號查詢機車車籍資料、證號查詢機車
    駕駛人資料各1紙等在卷可憑（見警卷第10至13、18至29頁
    ），堪認被告之自白，核與事實相符。從而，本案事證明確
    ，被告犯行堪予認定。
三、論罪：　　
    核被告所為，係犯刑法第185條之3第1項第1款之駕駛動力交
    通工具而有血液中酒精濃度達百分之0.05以上情形罪。又被
    告前於103年間因酒駕之公共危險案件，經原審法院以103年
    度交簡字第371號判處有期徒刑4月確定，於104年5月17日執
    行完畢；又於105年間因酒駕之公共危險案件，經臺灣南投
    地方法院先後以105年度埔原交簡字第72號判處有期徒刑5月
    確定、105年度審原交易字第14號判處有期徒刑9月確定，前
    揭2罪，復經臺灣南投地方法院以106年度聲字第314號裁定
    應執行有期徒刑1年1月確定，嗣於107年3月23日執行完畢，
    有本院被告前案紀錄表可查（見本院卷第39至42頁），其於
    受上開有期徒刑之執行完畢後，5年以內故意再犯本案有期
    徒刑以上之罪，為累犯，依司法院釋字第775號解釋意旨，
    為避免發生罪刑不相當之情形，法院應就個案裁量是否加重
    最低本刑，茲考量被告構成累犯之犯罪即為酒後駕車之公共
    危險犯行，與本案罪名、犯罪類型相同，其反覆再犯罪質相
    同之罪，足見被告對刑罰反應力薄弱，因認適用刑法第47條
    累犯加重之規定並無罪刑不相當之情事，爰依刑法第47條第
    1 項規定，加重其刑。至辯護人雖以被告係於交通不便之原
    鄉部落犯本罪，該處地點偏僻，招呼計程車不易，及因天雨
    路滑而不慎摔車，並非係與來車相撞而肇事，足以引起一般
    人之同情，請求依刑法第59條之規定酌減其刑（見原審卷第
    93頁、本院卷第114頁），惟被告前已有7次酒後駕車之公共
    危險案件經法院判處罪刑之前案紀錄，此有本院被告前案紀
    錄表及各該刑事判決在卷可參（見本院卷第35至44、67至90
    頁），其明知酒後騎車為我國法令所嚴禁，仍為本案酒後騎
    車之行為，甚至搭載乘客上路，因此騎車自摔造成自己及乘
    客均受有傷害，其犯罪情節已難認顯可憫恕，是綜合考量上
    情，並對照被告可判處之刑度，難認有宣告法定最低刑期仍
    嫌過重之情，認本件並無情輕法重之處，而無適用刑法第59
    條酌減其刑之餘地。
四、駁回上訴之理由：
(一)原審以被告犯行事證明確，適用刑法第185條之3第1項第1款
    、第47條第1項、刑法施行法第1條之1第1項等規定，並審酌
    被告前已有多次不能安全駕駛致交通危險罪之前案紀錄（與
    前揭累犯部分，不重複評價），明知酒精成分對人之意識能
    力具有不良影響，酒後騎車對一般往來之公眾及自身皆具有
    高度危險性，竟仍漠視自己及乘客之安危又不顧公眾安全，
    於飲酒後血液中酒精濃度達百分之0.2611，猶心存僥倖騎乘
    普通重型機車搭載乘客上路，甚至因而騎車自摔，造成自身
    及乘客均受有傷害，所為嚴重危害行車安全，應予嚴加非難
    ，惟念被告犯後坦承犯行，兼衡其自述國小肄業之智識程度
    、小康之家庭經濟狀況、現無業（見原審卷第93頁）等一切
    情狀，以累犯量處有期徒刑11月，並予說明審酌被告之前案
    紀錄、本案犯罪情節等情，認本案並無情輕法重、情堪憫恕
    得以適用刑法第59條之餘地，經核認事用法均無違誤，量刑
    亦屬妥適。 
(二)被告以其個人身體健康狀況不佳，且業與乘客林菊花達成民
    事上和解，量刑基礎已有變更，原審量刑過重為由提起上訴
    云云。惟按量刑輕重，屬為裁判之事實審法院得依職權自由
    裁量之事項，苟其量刑已以行為人之責任為基礎，並斟酌刑
    法第57條各款所列情狀，在法定刑度內，酌量科刑，如無偏
    執一端，致明顯失出失入情形，上級審法院即不得單就量刑
    部分遽指為不當或違法（最高法院72年台上字第6696號判例
    意旨參照）。本件原審於審判程序中，就科刑範圍已予被告
    表示意見之機會，且於判決中已敘明被告前有多次同罪質之
    公共危險前科紀錄，卻仍再犯本案之犯罪情節、犯罪手段，
    並考量被告事後坦承犯行之犯後態度、素行等刑法第57條所
    列各款事由，為其量刑之基礎，已難謂原審就本案刑之裁量
    有違平等或比例原則之情。而本院審酌被告前於98至99年、
    103、105年間陸續犯酒駕之公共危險案件，先後經法院判處
    罰金新臺幣（下同）5萬元、拘役35日、罰金4萬元、有期徒
    刑3月、4月、5月、9月，並均已執行完畢，此有被告前案紀
    錄表及各該刑事判決在卷可參（見本院卷第35至44、67至90
    頁），法院原期能透過家庭、社會力量協助其知所警惕，然
    被告卻仍未能把握機會，明知酒精成分對人之意識控制能力
    具有不良影響，超量飲酒後會導致對週遭事物之辨識及反應
    能力較平常狀況薄弱，若仍駕車在道路上行駛，對往來之公
    眾及駕駛人自身皆具有高度危險性，屬社會大眾難以容忍寬
    宥之行為，政府更三令五申宣導酒後不得駕車，被告竟枉顧
    自身及公眾安全，於前案執行完畢後，於本案再度飲酒後貿
    然駕車上路，足見其猶心存僥倖，未能確實從以往負面經驗
    中記取教訓，顯已嚴重危及道路交通安全秩序及用路人車安
    全，造成法秩序等公益之危害非輕，守法意識實屬不佳，再
    者，本案所處罰與保護法益為酒後駕駛動力交通工具造成公
    共法益之危害，有無與乘客達成民事和解，屬過失傷害範疇
    ，此部分並未經起訴，難以其上訴所指量刑基礎變更，又或
    以被告所指個人身體健康狀況不佳等情，而認可予從輕量刑
    。辯護人復於本院以被告係因雨天濕滑跌倒，請求依刑法第
    59條酌減被告刑期，然被告犯行並無特殊之原因與環境，在
    客觀上顯不足以引起一般同情，尚難認被告犯罪之情狀有顯
    可憫恕情形，或有何情輕法重之憾，已如前述，且經原審說
    明，此部分主張，要係對原判決已說明事項，持憑己見而為
    不同之評價，任意指摘原判決不當，要屬無據。從而，被告
    提起上訴以個人身體健康狀況及未考量與被害人達成和解等
    情為由指摘原判決量刑過重，為無理由，應予駁回。
據上論斷，應依刑事訴訟法第368條，判決如主文。
本案經檢察官吳志成提起公訴，檢察官謝宗甫到庭執行職務。
中　　華　　民　　國　　109 　年　　11　　月　　24　　日
　              　刑事第十八庭  審判長法　官  何俏美
                                      法　官  黃紹紘
                                      法　官  陳海寧
以上正本證明與原本無異。
不得上訴。
                                      書記官  謝文傑
中　　華　　民　　國　　109 　年　　11　　月　　24　　日
附錄本案論罪科刑法條全文
刑法第185條之3
駕駛動力交通工具而有下列情形之一者，處2年以下有期徒刑，
得併科20萬元以下罰金：
一、吐氣所含酒精濃度達每公升0.25毫克或血液中酒精濃度達百
    分之0.05以上。
二、有前款以外之其他情事足認服用酒類或其他相類之物，致不
    能安全駕駛。
三、服用毒品、麻醉藥品或其他相類之物，致不能安全駕駛。
因而致人於死者，處3年以上10年以下有期徒刑；致重傷者，處1
年以上7年以下有期徒刑。
曾犯本條或陸海空軍刑法第54條之罪，經有罪判決確定或經緩起
訴處分確定，於5年內再犯第1項之罪因而致人於死者，處無期徒
刑或5年以上有期徒刑；致重傷者，處3年以上10年以下有期徒刑
。